最高法院刑事判決　　　　　　九十六年度台上字第四一九六號
上　訴　人　甲○○
上列上訴人因違反毒品危害防制條例等罪案件，不服台灣高等法
院台中分院中華民國九十六年五月二十五日第二審判決（九十五
年度上訴字第二六三五號，起訴案號：台灣台中地方法院檢察署
九十五年度偵字第三六七九、七二一六號），提起上訴，本院判
決如下：
    主  文
上訴駁回。
    理  由
壹、販賣第一級毒品海洛因部分：
按刑事訴訟法第三百七十七條規定，上訴於第三審法院，非以判
決違背法令為理由，不得為之。是提起第三審上訴，應以原判決
違背法令為理由，係屬法定要件。如果上訴理由書狀並未依據卷
內訴訟資料，具體指摘原判決不適用何種法則或如何適用不當，
或所指摘原判決違法情事，顯與法律規定得為第三審上訴理由之
違法情形，不相適合時，均應認其上訴為違背法律上之程式，予
以駁回。本件上訴意旨略稱：(1)、販賣須以營利意圖為要件，而
上訴人有施用毒品之習慣，故於買進海洛因，摻入葡萄糖混合分
裝，係供自己施用，且為控制用量將海洛因分裝小包裝以便外出
使用，又一般施用毒品之人相互間均有借調使用毒品之習性，證
人林文祈、廖國榕供稱向上訴人拿取毒品海洛因，實係渠二人委
託上訴人拿取，上訴人完全基於情誼將自己所使用之毒品轉讓渠
等二人，完全無營利之意圖，此觀上訴人與證人林淑惠、陳連成
於毒品談話中，均向渠等告稱「幫你們問看看，不一定有，如果
有，再打電話給你們」、「如東西不好，拿也沒用，所以不要浪
費錢」等語，足以顯示上訴人絕非以營利為目的，原判決竟憑渠
二人片面之詞，認定上訴人係販賣行為，自有未當。(2)、上訴人
於警、偵訊及法院審理中對案情坦承不諱，實因不知販賣行為之
意義，加上毒癮發作、精神欠佳，急於結束所致始而承認，上訴
人亦曾供出毒品來源，並有悛悔立意，請依刑法第十六條、第五
十九條之規定酌減刑責云云。
惟查本件原判決認定上訴人有販賣第一級毒品海洛因之犯行，因
而撤銷第一審科刑之判決，改判論處上訴人連續販賣第一級毒品
罪刑（累犯），係依憑上訴人之自白、證人廖國榕、林文祈之證
詞、電話監聽譯文、通訊監察書、扣案之磅秤、夾鏈袋、手機、
毒品海洛因等、卷附行政院衛生署管制藥品管理局鑑定書、法務
部調查局鑑定通知書等證據，資為論處上訴人罪刑之依據，並敘
明：(一)、上訴人供承以新台幣（下同）一萬元購入一．五公克之
海洛因後，摻入０．三公克葡萄糖之比例混合，以夾鏈袋分裝，
將每包含袋重０．一五公克之海洛因，再以一千元之代價出售（
即每一．五公克之海洛因約可分裝成十二包，以每包一千元出售
，一萬元之海洛因出售後約可淨賺二千元）等情，是上訴人有牟
利之販賣意圖甚明。(二)、至上訴人經警查獲時雖供出其毒品之來
源為蘇檢洲及林慶龍，惟並未因此破獲之情形，無從依毒品危害
防制條例第十七條之規定予以減輕其刑。(三)、上訴人販賣第一級
毒品之對象僅有三人，其販賣所得非鉅，與大盤、中盤者相較，
情節尚非重大，若處以毒品危害防制條例第四條第一項之法定本
刑死刑或無期徒刑，實嫌過重，因認上訴人販賣第一級毒品之犯
罪情節，實有可憫恕之處，爰依刑法第五十九條規定減輕其刑等
理由綦詳，其推理論斷於證據法則等皆無違背。又販賣毒品為非
法行為，法律並定有刑罰之規定，此為國人均知之事實，上訴人
認其有不知法律之情事，請求依刑法第十六條規定減刑一節，核
非屬上訴第三審之適法理由，其餘上訴意旨係對原審已調查明確
並於判決內論駁或說明之事項，徒憑己見重為事實之爭辯，或任
意指摘，顯與法律規定得為第三審上訴理由之違法情形不相適合
，應認其等上訴為違背法律上之程式，予以駁回。
貳、轉讓第二級毒品甲基安非他命部分：
按：第三審上訴書狀，應敘述上訴之理由，其未敘述者，得於提
起上訴後十日內補提理由書於原審法院；其已逾上述期間，而於
第三審法院未判決前仍未提出上訴理由書狀者，第三審法院應以
判決駁回之，刑事訴訟法第三百八十二條第一項、第三百九十五
條後段規定甚明。本件關於轉讓第二級毒品甲基安非他命部分，
上訴人不服原判決提起第三審上訴，並未敘述理由，迄今逾期已
久，於本院未判決前仍未提出，依上開規定其該部分上訴自非合
法；應併予駁回。
據上論結，應依刑事訴訟法第三百九十五條，判決如主文。
中　　華　　民　　國　九十六　年　　八　　月　　二　　日
                      最高法院刑事第六庭
                          審判長法官  呂　潮　澤
                                法官  吳　昆　仁
                                法官  孫　增　同
                                法官  趙　文　淵
                                法官  吳　　　燦
      本件正本證明與原本無異
                                      書  記  官
中　　華　　民　　國　九十六　年　　八　　月　　九　　日
                                                      Ｅ
